臺灣高等法院民事裁定　九十一年度家抗字第四一號
　　　抗　告　人　財政部國有財產局台灣中區辦事處新竹分處
　　　法定代理人　陳燕昌
　　　法定代理人　黃春鐘
　　　　　　　　　　　　　　　.
右抗告人因與相對人間指定遺產管理人事件，對於中華民國九十年十二月七日臺灣新
竹地方法院九十年度管字第一七號所為裁定提起抗告，本院裁定如左：
      主    文
抗告駁回。
抗告程序費用由抗告人負擔。
      理    由
一、相對人於原法院聲請意旨略以：被繼承人鍾慶明於民國八十九年年六月十三日邀
    同案外人陳櫻娥為連帶保証人，向相對人借款新臺幣（下同）一百八十萬元，並
    提供其所有坐落新竹縣新豐鄉○○段一七四四地號，及其地上建物即新竹縣新豐
    鄉○○段六二四建號房屋（門牌號碼：新竹縣新豐鄉中崙村十鄰中崙三二七之十
    八號七樓），設定最高限額抵押二百五十二萬元供做債務之擔保，惟被繼承人鍾
　　慶明於九十年三月五日死亡後，其法定繼承人陳櫻娥、鍾志立、鍾志尚、鍾永福
　　、詹春、鍾慶龍、鍾慶虎、鍾慶娥等人向原法院聲明拋棄繼承，茲因相對人為被
　　繼承人鍾慶明之債權人，爰聲請選任被繼承人鍾慶明之遺產管理人等語，並提出
　　戶籍謄本、土地登記簿謄本、他項權利証明書、借據契約書各一件為證。
二、原法院以相對人主張之事實，業經調閱原法院九十年度繼字第八五號案卷查明無
    訛，自堪信為真實，爰依相對人之聲請，認為選任財政部國有財產局臺灣中區辦
    事處新竹分處為遺產管理人為適當，且為承認繼承之公示催告。
三、抗告意旨以本件尚有召開被繼承人之親屬會議選任管理人之可能，無指定抗告人
　　之必要，且相對人為銀行，應有專人處理此類事務，如由抗告人為之，無異將公
　　器淪為私用，且司法院亦曾函示類此情形，儘量避免選任國有財產局為管理人等
　　語，指摘原裁定之不當。
四、按繼承開始時，繼承人有無不明，而無親屬會議或親屬會議未於一個月內選定遺
    產管理人者，利害關係人得聲請法院選任遺產管理人，並由法院依公示催告程序
    ，定六個月以上之期限，公告繼承人，命其於期限內承認繼承，民法第一千一百
    七十八條定有明文。又先順序繼承人均拋棄其繼承權者，由次順序之繼承人繼承
    ，其次順序繼承人有無不明，或於民法第一千一百三十八條所定第四順序之繼承
    人均拋棄繼承者，準用上開關於無人承認繼承之規定，此觀同法第一千一百七十
    六條第六項之規定意旨即明。本件被繼承人鍾慶明之各順序繼承人均已拋棄繼承
    之事實，為抗告人所不爭，且經原法院調取同院九十年度繼字第八五號卷查明無
    訛。上開法定繼承人亦無繼續管理被繼承人遺產之意願，且不召開親屬會議等情
    ，並經渠等於原法院陳述明確  (原法院九十一年一月二十四日筆錄)。自鍾慶明
　　死亡亦已逾一個月，仍未選任遺產管理人，從而原法院指定抗告人為遺產管理人
　　，並無不合。又繼承人均拋棄繼承時，被繼承人之遺產於清償債權並交付遺贈物
　　後，如有賸餘，歸屬國庫。民法第一千一百七十六條第六項準用同法第一千一百
　　八十五條定有明文。抗告人為管理國家財產之法定機關，既有取得遺產之機會，
　　復可請求報酬，並非無償，何況其協助法院了結有關被繼承人死亡後財產之紛爭
　　，維護私法體系之健全運作，亦不能謂為公器私用。至於司法院所頒函示，僅供
    法院參考，並無拘束力，非法院裁判之當然依據。故抗告人據以指摘原裁定不當
    ，求予廢棄，為無理由，應予駁回。
五、據上論結，本件抗告為無理由，爰裁定如主文。
中　　　華　　　民　　　國　　九十一　　年　　　三　　　月　　二十九　　日
                                民事第十七庭
                            　　　　審判長法  官　鄭  雅  萍
                            　　　　　　　法  官　吳  謀  焰
                            　　　　　　　法  官　呂  太  郎
右正本係照原本作成。
不得再抗告。
中　　　華　　　民　　　國　　九十一　　年　　　四　　　月　　  二      日
                                          書記官　明  祖  星
